【裁判字號】    98,上,1035
【裁判日期】    990511
【裁判案由】    確認委任關係不存在
【裁判全文】
臺灣高等法院民事判決                  98年度上字第1035號
上  訴  人  乙○○
訴訟代理人  呂秋  律師
被  上訴人  德皓實業有限公司
法定代理人  乙○○
特別代理人  甲○○
上列當事人間確認委任關係不存在事件，上訴人對於中華民國98
年8月26日臺灣臺北地方法院98年度訴字第1074號第一審判決提
起上訴，本院於99年4月27日言詞辯論終結，判決如下：
    主      文
上訴駁回。
第二審訴訟費用由上訴人負擔。
    事實及理由
一、按確認法律關係之訴，非原告有即受確認判決之法律上利益
    者，不得提起之，民事訴訟法第247條第1項定有明文。而所
    謂即受確認判決之法律上利益，係指法律關係之存在與否不
    明確，原告主觀上認其在法律上之地位有不安之狀態存在，
    且此種不安之狀態，能以確認判決將之除去者而言（最高法
    院52年臺上字第1240號判例意旨參照）。本件上訴人是否為
    被上訴人公司之唯一董事，攸關上訴人對被上訴人公司是否
    具董事之權利義務關係，倘上訴人能取得本件確認之訴之勝
    訴判決，即得持以向主管機關辦理被上訴人公司董事之變更
    登記，俾除去其目前仍登記為被上訴人公司唯一董事及代表
    人所引生法律上不安之狀態，應認上訴人提起本件確認之訴
    ，有即受確認判決之法律上利益，先予敘明。
二、上訴人主張：訴外人甲○○於民國94年3月間向伊提及因自
    身信用不良，擬借用伊名義申請銀行存款帳戶，供設立公司
    之用。伊念及與甲○○之情誼，遂應允並交付身分證影本。
    甲○○偕伊於94年3月14日同往臺北縣板橋市○○街18號2樓
    板信商業銀行股份有限公司（下稱板信銀行）營業部，告以
    申請銀行存款帳戶之文件已備妥，囑伊於行員所交付「德皓
    實業有限公司籌備處」名義之開立活期存款帳戶申請書上簽
    名。伊簽畢即先行離去，該活期存款帳戶（帳號0000000000
    0000）之存摺及印鑑，則由甲○○取走。伊僅同意甲○○以
    伊名義開立銀行存款帳戶，供甲○○設立公司之用，並未出
    資，亦未參與被上訴人公司股東會，尤未同意擔任被上訴人
    公司之董事或代表人。詎甲○○擅自於被上訴人公司股東同
    意書上偽造伊之簽名，推舉伊擔任被上訴人公司之唯一董事
    ，持向主管機關登記伊為被上訴人公司之董事及代表人，並
    據此以被上訴人公司及伊為代表人之名義，對外經營業務、
    開立售貨發票，嗣更因欠繳營利事業所得稅，致伊遭財政部
    限制出境。為此依民事訴訟法第247條第1項規定，訴請確認
    伊與被上訴人公司間擔任被上訴人公司董事之委任關係不存
    在。原審為上訴人敗訴之判決，上訴人不服，提起上訴，並
    上訴聲明：(一)原判決廢棄。(二)確認上訴人與被上訴人公司間
    擔任被上訴人公司董事之委任關係不存在。
三、被上訴人則以：伊對上訴人所主張之事實不爭執，同意上訴
    人之請求，請依法判決。
四、上訴人主張其對被上訴人公司並未出資，現仍登記為被上訴
    人公司之唯一董事及代表人，因違反商業會計法案件，經原
    審法院刑事庭以95年度重訴字第149號判決判處有期徒刑6月
    ，如易科罰金以新臺幣（下同）900元折算1日確定，且被上
    訴人公司因欠繳營利事業所得稅，致其遭財政部限制出境等
    事實，有公司設立登記表、臺灣臺北地方法院95年度重訴字
    第149號刑事判決、法務部行政執行署臺北行政執行處97年1
    0月29日北執孝97年營所稅執特專字第00080823號命令及財
    政部97年11月11日臺財稅字第0970110258號函可稽（原審卷
    第8-11頁、第17-20頁），並為被上訴人所不爭執，堪信為
    真實。
五、被上訴人之答辯聲明雖為「沒有意見」，並陳述：「上訴人
    是被我拖累的，同意上訴人的請求」、「（問：是否認諾？
    ）是的」云云（本院卷第60頁）。然按「當事人於言詞辯論
    時為訴訟標的之捨棄或認諾者，應本於其捨棄或認諾為該當
    事人敗訴之判決」，民事訴訟法第384條固定有明文；惟「
    當事人為訴訟標的之認諾，以該認諾不違背法律之強行規定
    ，且該訴訟標的為當事人所得處分，及該訴訟具備訴訟成立
    要件者為限」（最高法院91年度臺上字第1868號判決要旨參
    照）。上訴人之訴訟標的為民事訴訟法第247條第1項，其聲
    明為：「確認上訴人與被上訴人間董事之委任關係不存在」
    ，均非當事人所得處分，揆諸上開說明，被上訴人之答辯聲
    明及所為其認諾上訴人之訴訟標的云云，均不生認諾之法律
    效果；本院仍應依民事訴訟法第222條第1項前段「法院為判
    決時，應斟酌全辯論意旨及調查證據之結果，依自由心證判
    斷事實之真偽」之規定，判決上訴人所主張事實之真偽，不
    得依民事訴訟法第384條之規定，逕為被上訴人敗訴之判決
    。
六、經查，上訴人於臺灣臺北地方法院95年度重訴字第149號違
    反商業會計法刑事案件審理時，坦認甲○○曾以2萬元之代
    價，邀其擔任被上訴人公司代表人，其即交付甲○○帳戶存
    摺、印章及身分證影本，供甲○○申請設立位於臺北市○○
    ○路○段33號11樓之被上訴人公司之用等情不諱（上開刑事
    卷第52-53頁、第63-64頁、第95-96頁），而上訴人係親赴
    板信銀行辦理開戶手續乙情，亦據證人即板信銀行櫃臺開戶
    人員羅順明於該刑事案件偵查中證述無訛（臺灣臺北地方法
    院檢察署95年度偵字第16844號偵查卷第106頁），復有被上
    訴人公司登記案卷、財政部臺北市國稅局審查三科查緝案件
    稽查報告、專案申請調檔統一發票查核名冊、專案申請調檔
    統一發票查核清單、板信銀行營業部95年9月1日板信作業字
    第0958071046號函及所檢附存摺存款開戶申請書、交易明細
    表、板信銀行活期存款印鑑卡、板信銀行存摺存款開戶申請
    書、客戶資料登錄、營業人銷售額與稅額申報書及進項來源
    明細等附該刑事案卷可稽。上開上訴人於刑事程序之供述，
    核與卷內之證據相符，足堪採信。原審法院刑事庭本於上訴
    人在該刑事程序之自白，改用簡式審判程序，量處上訴人有
    期徒刑1年減為有期徒刑6月確定，上訴人已易科罰金執行完
    畢，業經本院調取刑事卷查核屬實。上訴人因在該刑事案件
    審理時坦認上開各情，經法院審酌後處以較輕之徒刑，否則
    恐將身陷囹圄。茲上訴人提起本件民事訴訟，為與上開自白
    相反之主張，訴請確認其與被上訴人公司間擔任被上訴人公
    司董事之委任關係不存在，有違訴訟誠信及禁反言原則，雖
    被上訴人對於上訴人之主張均不爭執，仍無從推翻上開上訴
    人在刑事程序中之自白及相關證據。上訴人又主張伊係事後
    始收取甲○○所交付之2萬元，並非事前收取云云，然查，
    上訴人收取該2萬元，乃擔任被上訴人公司代表人之代價，
    上訴人既同意擔任被上訴人公司代表人，亦提供存摺、印章
    及身分證影本供甲○○設立被上訴人公司之用，自不因係事
    前或事後收取該2萬元，而異其法律上之意義。
七、綜上所述，上訴人既同意擔任被上訴人公司之代表人，其訴
    請確認與被上訴人公司間擔任被上訴人公司董事之委任關係
    不存在，即不應准許。原審為上訴人敗訴之判決，核無不合
    。上訴論旨指摘原判決不當，求予廢棄改判，為無理由，應
    予駁回。
八、本件事證已臻明確，兩造其餘之攻擊或防禦方法及援用之證
    據，經本院斟酌後，認為均不足以影響本判決之結果，爰不
    逐一詳予論駁，併此敘明。
九、據上論結，本件上訴為無理由，依民事訴訟法第449條第1項
    、第78條，判決如主文。
中    華    民    國    99    年    5     月    11    日
                          民事第十四庭
                              審判長法  官  湯美玉
                                    法  官  李慈惠
                                    法  官  王麗莉
正本係照原本作成。
如不服本判決，應於收受送達後20日內向本院提出上訴書狀，其
未表明上訴理由者，應於提出上訴後20日內向本院補提理由書狀
（均須按他造當事人之人數附繕本）上訴時應提出委任律師或具
有律師資格之人之委任狀；委任有律師資格者，另應附具律師資
格證書及釋明委任人與受任人有民事訴訟法第466條之1第1項但
書或第2項（詳附註）所定關係之釋明文書影本。
中    華    民    國    99    年    5     月    12    日
                                    書記官   余姿慧
附註：
民事訴訟法第466條之1（第1項、第2項）：
對於第二審判決上訴，上訴人應委任律師為訴訟代理人。但上訴
人或其他法定代理人具有律師資格者，不在此限。
上訴人之配偶、三親等內之血親、二親等內之姻親，或上訴人為
法人、中央或地方機關時，其所屬專任人員具有律師資格並經法
院認為適當者，亦得為第三審訴訟代理人。

司法院資訊處製作；財團法人民間司法改革基金會備份。
